臺灣高等法院民事裁定　　　　　　　　 94年度再易字第126號
再審原告　乙○○
　　　　　甲○○
再審被告　丙○○○
上列當事人間清償債務事件，再審原告對於本院89年度上更(一)字
第151號確定判決提起再審之訴，本院裁定如下：
    主  文
再審之訴駁回。
再審訴訟費用由再審原告負擔。
    理  由
一、按再審之訴，應於30日之不變期間內提起；前項期間，自判
    決確定時起算，判決於送達前確定者，自送達時起算；其再
    審之理由發生或知悉在後者，均自知悉時起算；但自判決確
    定後已逾5年者，不得提起，民事訴訟法第500條第1項、第2
    項定有明文。又同法第496條第1項第1款所謂適用法規顯有
    錯誤，係指確定判決違背法規或現存判例解釋者而言，是當
    事人自收受判決正本之送達時，對於判決理由有無適用法規
    顯有錯誤之情形，即可知悉，故計算是否逾30日之不變期間
    ，應自裁判確定時起算，無同法第500條第2項再審理由知悉
    在後之適用。至於當事人對於法規之瞭解程度如何，當不能
    影響同法第500條第1項、第2項關於30日不變期間之起算。
    又對於第二審判決於上訴期間內提起上訴者，其上訴因不合
    法而被以裁定駁回時，在該裁定確定前，尚無從斷定上訴為
    不合法。因之，應於駁回上訴之裁定確定時，始知悉原判決
    確定(司法院院解字第3007號解釋參照)，故對於該原判決提
    起再審之訴者，其提起再審之訴之不變期間，應自駁回上訴
    之裁定確定時起算（最高法院70年台再字第212號、71年台
    再字第210號及67年台抗字第495號判例參照）。
二、本件再審原告主張：本院89年度上更(一)字第151號確定判決
    （下稱原確定判決）違背台灣士林地方法院87年度簡上字第
    177號確定判決之既判力，有適用法規顯有錯誤之違法，爰
    依民事訴訟法第496條第1項第1款提起本件再審之訴等情。
    惟查，原確定判決係於民國（下同）89年11月1日送達再審
    原告，再審原告於同年月16日提起第三審上訴，經本院於89
    年12月12日以上訴不合法為由，裁定駁回其上訴，再審原告
    又對該裁定提起抗告，復經最高法院於90年7月19日以90年
    台抗字第349號裁定駁回其抗告，並於90年8月7日送達裁定
    正本予再審原告，有上開裁定及送達證書可稽（見本院89年
    度上更(一)字第151號卷第161、204頁，最高法院90年台抗字
    第349號卷第10至12頁），則依前揭說明，再審原告對於原
    確定判決提起再審之訴之期間應自90年8月8日起算，然再審
    原告遲至94年9月29日始提起本件再審之訴，顯已逾30日之
    不變期間，其再審之訴自不合法。爰裁定如主文。
中　　華　　民　　國　　94　　年　　11 　月　　 4　　日
                  民事第六庭審判長法　官  林鄉誠
　　　　　　　　　　　      　　　法　官  梁玉芬
　　　　　　　　　　    　　　　　法　官  彭昭芬
正本係照原本作成。
不得抗告。
中　　華　　民　　國　　94　　年　　11　　月　　7 　　日
　　　　　　　　　　　　　　　  　書記官  丁華平
